臺灣高等法院臺南分院刑事判決
111年度金上訴字第547號
上  訴  人  
即  被  告  王惠蓉


選任辯護人  熊家興律師
            李國禎律師
上列上訴人因違反洗錢防制法等案件，不服臺灣臺南地方法院11
0年度金訴字第160號中華民國111年2月22日第一審判決（起訴案
號：臺灣臺南地方檢察署110年度偵字第1661、5219、5232號，
移送併辦案號：同署110年度偵字第16665、18608號），提起上
訴，本院判決如下：
    主  文
上訴駁回。
    事  實
一、王惠蓉依智識、經驗，可預見將帳戶存摺、提款卡及密碼交
    付他人使用，將發生幫助他人獲取不法所得，及逃避刑事追
    訴，移轉特定犯罪所得而洗錢。竟基於縱使提供帳戶資料將
    幫助他人不法取財及洗錢，亦不違背其本意之不確定幫助故
    意，於民國109年8月12日某不詳時間、地點，以新臺幣（下
    同）5千元之代價，將其所有合作金庫商業銀行新興分行帳
    號000-0000000000000號帳戶（下稱合作金庫帳戶）、國泰
    世華商業銀行帳號000-000000000000號（下稱國泰世華帳戶
    ）、華南商業銀行帳號000-000000000000號帳戶（下稱華南
    帳戶）、中國信託銀行帳號000-000000000000號（下稱中國
    信託帳戶）之存摺、提款卡及密碼，提供予自稱「陳廣志」
    之姓名年籍不詳成年人任由使用。嗣於如附表所示行為時間
    ，某姓名年籍不詳成年人意圖為自己不法之所有，基於詐欺
    取財、洗錢犯意，向如附表所示被害人李仁豪等人，施以如
    附表所示之詐術，使李仁豪等人均陷於錯誤，依指示於如附
    表所示匯款時間，將如附表所示金額分別匯至王惠蓉上開合
    作金庫等帳戶（下統稱系爭帳戶），旋遭提領而移轉犯罪所
    得，製造金流斷點，致他人逃避刑事追訴。
二、案經李仁豪、王瀞儀分別訴由新北市政府警察局土城分局、
    劉筠鈴、楊鎮維、謝閔鈞、陳采瑜、李韋璇分別訴由臺南市
    政府警察局善化分局、趙如菁訴由新北市政府警察局三重分
    局、簡麗家訴由宜蘭縣政府警察局礁溪分局報告臺灣臺南地
    方檢察署檢察官偵查起訴。
    理  由
一、證據能力之說明：證人即被害人李仁豪等人於警詢指述及如
    附表證據及出處欄所示書面證據、上訴人即被告王惠蓉之合
    作金庫帳戶新開戶建檔登錄單及歷史交易明細查詢結果、國
    泰世華帳戶客戶資料查詢及帳戶交易明細查詢結果、華南帳
    戶客戶資料整合查詢及交易明細資料、中國信託帳戶基本資
    料、存款交易明細，各係被告以外之人於審判外之言詞或書
    面陳述，已經當事人於審判程序同意作為證據，本院審酌該
    言詞陳述或書面陳述作成時之情況，認為適當，依刑事訴訟
    法第159條之5第1項規定，自得為證據。
二、訊據上訴人即被告王惠蓉（下稱被告）否認有幫助詐欺取財
    及幫助洗錢之犯意及行為，辯稱其與「陳廣志」為網友，因
    「陳廣志」表示玩線上遊戲需使用，故交付系爭帳戶存摺、
    提款卡及密碼等語。
三、經查：
　　㈠被告於事實欄所示時間、地點以5千元之代價，將其所有系
      爭帳戶存摺、提款卡及密碼，提供予「陳廣志」任由使用
      ，嗣如附表所示被害人李仁豪等人，於如附表所示行為時
      間，因遭不詳姓名年籍成年人施以如附表所示之詐術，致
      陷於錯誤，依指示於如附表所示匯款時間，將如附表所示
      金額分別匯至被告系爭帳戶等事實，業據證人即被害人李
      仁豪等人於警詢指述及卷附如附表證據及出處欄所示書面
      證據可佐(均見附表證據及出處欄），復有被告合作金庫
      帳戶之新開戶建檔登錄單及歷史交易明細查詢結果、國泰
      世華帳戶之客戶資料查詢及帳戶交易明細查詢結果、華南
      帳戶之客戶資料整合查詢及交易明細資料、中國信託帳戶
      之基本資料、存款交易明細在卷可稽（見110年度偵字第1
      661號卷第20至21頁、110年度偵字第5219號卷第14至15頁
      、善化警卷第257至259、267頁）。又被告亦自承交付系
      爭帳戶存摺、提款卡及密碼予「陳廣志」之情，核與上開
      各證據相符，被告自白即可信為真正。從而，上開事實，
      應堪認定。
　　㈡被告固辯稱其與「陳廣志」為網友，因「陳廣志」表示玩
      線上遊戲需使用，故交付系爭帳戶存摺、提款卡及密碼，
      事後有主動報警，並無幫助詐欺取財、洗錢等語，並提出
      與「陳廣志」對話紀錄及電子郵件報案資料佐證（見110
      年度偵字第1661號卷第63至95頁、原審卷第199頁）。然
      觀諸下述各點：
　　　⒈被告於原審自陳就讀會計相關科系，曾從事會計6年及百
        貨公司站櫃小姐15年，業績能力不錯等情（見原審卷第
        317頁），是被告為成年人，具正常智識程度，並有相
        當工作經驗及社會歷練。被告當知悉金融機構帳戶、提
        款卡及密碼與個人財產關係密切，專有性甚高，當妥為
        保管，無正當理由不會交付他人任意使用。
　　　⒉依一般人之智識、經驗，可知悉在正常情形，任何人均
        可輕易在金融機構開立帳戶，並無開戶金額或任何特殊
        限制，亦可同時開立不同金融機構帳戶使用，故如有使
        用多個帳戶使用必要及理由，得自行辦理開戶，而無取
        得他人金融機構帳戶存摺、提款卡及密碼使用之理。倘
        有蓄意取得他人之金融機構帳戶存摺、提款卡及密碼使
        用，除非有不得已之正當理由，必然有金錢來源不法，
        為移轉特定犯罪所得及逃避刑事追訴等不法目的。因此
        ，如將金融機構帳戶存摺、提款卡及密碼交付無關他人
        使用，即可能幫助他人獲取不法所得，及逃避刑事追訴
        ，移轉特定犯罪所得。而依被告上開智識、經驗，自可
        知悉、認識甚明。
　　　⒊被告於原審供述與「陳廣志」為網友，認識十餘日，不
        知「陳廣志」其他相關資料，因「陳廣志」表示玩線上
        遊戲、博奕，但自己金融機構帳戶無法使用，故約定5
        千元代價，由其提供系爭帳戶予「陳廣志」使用，先偕
        同辦理網路銀行後，收取5千元及交付系爭帳戶存摺、
        提款卡及密碼等情（見原審卷第305、319頁）。足見「
        陳廣志」係因玩線上遊戲、博奕需使用金融機構帳戶，
        並無不能自行在其他金融機構開戶，而必須使用被告系
        爭帳戶之正當理由。「陳廣志」竟以5千元代價，先與
        被告偕同辦理網路銀行後，取走系爭帳戶存摺、提款卡
        及密碼，被告既有一般智識經驗，當知不符一般常理，
        而可見有不法目的使用。又被告雖對「陳廣志」一無所
        知，為獲取5千元代價，輕易將系爭帳戶存摺、提款卡
        及密碼交付「陳廣志」使用，且誤將身分證夾在存摺併
        交付「陳廣志」，竟不思積極聯繫取回，反而重新辦理
        補發，已經被告陳述在卷（見原審卷第313頁），翌日(
        8月13日）復以訊息向「陳廣志」表示因男朋友有使用
        ，要取回中國信託帳戶，其他沒使用等語（見110年度
        偵字第1661號卷第93頁），但未辦理掛失，且被告係於
        接獲銀行及警察通知後，始起意前往報警，已經被告供
        述在卷（見原審卷第295頁），自無從據為有利被告之
        判斷。可推知被告原本亦無積極取回系爭帳戶存摺、提
        款卡及密碼之意甚明。被告顯有容許幫助他人獲取不法
        所得，及逃避刑事追訴，移轉特定犯罪所得之情形發生
        ，足認被告縱使提供帳戶資料將可能幫助他人不法取財
        及洗錢，亦不違背其本意，而有不確定幫助故意，至為
        明顯。
　　　⒋被告雖罹患雙相情緒障礙之精神疾病，有被告提出之身
        心障礙證明及診斷證明書可憑（見110年度偵字第1661
        號卷第97至101頁），但被告就診及服用情緒穩定劑、
        抗焦慮等藥物，不會導致其辨識能力有顯著降低之情形
        ，有維心診所110年10月12日函在卷可佐(見原審卷第20
        7頁），即無從作為有利被告之證據。
　　　從而，被告上開所辯交付系爭帳戶存摺、提款卡及密碼，
      係供「陳廣志」玩線上遊戲、博奕使用，並無幫助詐欺取
      財、洗錢之犯意及行為等情，不足採信。
　　綜上所述，被告幫助他人詐欺取財及洗錢之犯行，事證明確
    ，堪以認定。
四、核被告所為，係犯刑法第30條第1項前段、第339條第1項幫 
     助詐欺取財罪，及刑法第30條第1項前段、洗錢防制法第14
      條第1項幫助洗錢罪。被告以一交付系爭帳戶存摺、提款
卡      及密碼之行為，觸犯數個幫助洗錢、幫助詐欺取財罪，
為      想像競合犯，應依刑法第55條規定，從重論幫助犯一般
洗      錢罪一罪。又被告幫助犯詐欺取財、洗錢罪，為幫助犯
，      衡其犯罪情節顯較正犯為輕，依刑法第30條第2項規定
減輕      其刑。
五、原審認被告罪證明確，因而適用刑法第30條、第339條第1項
    、第55條，洗錢防制法第14條第1項規定；審酌被告輕率提
    供系爭帳戶之存摺、提款卡及密碼，幫助他人為詐欺、洗錢
    之犯行，助長詐騙惡行，破壞人與人間信賴關係，實際上亦
    已使被害人受有損害，行為後否認犯行，迄未賠償，惟考量
    被告自陳與男友及小孩同住，高中畢業之智識程度，目前從
    事清潔工作，且被告因雙相情緒障礙而持續就診中，暨其家
    庭、生活、經濟狀況、犯罪動機、目的、手段、所生損害程
    度等一切情狀，量處有期徒刑4月，併科罰金2萬元，並諭知
    罰金如易服勞役之折算標準；說明被告獲有5千元之利益，
    屬犯罪所得，雖未扣案，仍應依刑法第38條之1第1項前段、
    第3項規定，宣告沒收，於全部或一部不能沒收或不宜執行
    沒收時，追徵其價額，系爭帳戶存摺、提款卡裁量不宣告沒
    收。其認事用法核無違誤，量刑亦屬妥適。被告上訴意旨，
    否認犯罪，為無理由，應予駁回。
據上論結，應依刑事訴訟法第368條，判決如主文。　
本案經檢察官吳維仁提起公訴，檢察官黃莉琄、郭文俐移送併辦
，檢察官王全成到庭執行職務。 
中　　華　　民　　國　　111 　年　　6 　　月　　30　　日
                  刑事第四庭    審判長法　官  郭玫利
　　　　　　　　　　　　　　　　　　　法　官  陳金虎
　　　　　　　　　　　　　　　　　　　法　官  曾子珍
以上正本證明與原本無異。
如不服本判決應於收受送達後20日內向本院提出上訴書狀，其未
敘述上訴理由者，並得於提起上訴後20日內向本院補提理由書（
均須按他造當事人之人數附繕本）「切勿逕送上級法院」。
　　　　　　　　　　　　　　　　　　　書記官  張宜柔
中　　華　　民　　國　　111 　年　　6 　　月　　30　　日
附錄本案論罪科刑法條全文
中華民國刑法第339條
（普通詐欺罪）
意圖為自己或第三人不法之所有，以詐術使人將本人或第三人之
物交付者，處5年以下有期徒刑、拘役或科或併科50萬元以下罰
金。
以前項方法得財產上不法之利益或使第三人得之者，亦同。
前二項之未遂犯罰之。
洗錢防制法第14條
有第二條各款所列洗錢行為者，處7年以下有期徒刑，併科新臺
幣5百萬元以下罰金。
前項之未遂犯罰之。
前二項情形，不得科以超過其特定犯罪所定最重本刑之刑。
附表
編號 被害人 行為時間及詐術方式 匯款時間 匯款金額（新臺幣）及帳戶      證據及出處 1 李仁豪 109年8月1日某時，透過網路IG使加入「Betex」投資網站，再佯稱帶領進行操作等語，致李仁豪陷於錯誤，依指示匯款。 109年8月14日下午5時5分許 匯款3萬元至合作金庫銀行帳戶。 1.被害人陳述 2.手機畫面翻拍照片 3.內政部警政署反詐騙諮詢專線紀錄表、新北市政府警察局汐止分局汐止派出所受理詐騙帳戶通報警示簡便格式表、金融機構聯防機制通報單 4.各見110年度偵字第1661號第7至17、25、27至31頁 2  王瀞儀 109年7月21日前某時，在IG刊登投資賺錢的廣告，佯稱不須投入本金也可以賺取薪資等語，嗣王瀞儀上網瀏覽後陷於錯誤，依指示匯款。 109年8月14日下午4時10分許 匯款5萬元至國泰世華銀行帳戶內。 1.被害人陳述 2.內政部警政署反詐騙諮詢專線紀錄表、臺中市政府警察局豐原分局合作派出所受理詐騙帳戶通報警示簡便格式表、金融機構聯防機制通報單、受理刑事案件報案三聯單、受理各類案件紀錄表 3.IG對話紀錄翻拍照片 4.匯款明細 5.各見110年度偵字第5219號第7至10、16、21、27、39、42至49頁 3 劉筠鈴 109年8月12日，以暱稱「joanna」在LINE佯稱一種投資方式叫做智利，加入只要一千元就會翻倍賺等語，致劉筠鈴陷於錯誤，依指示匯款。 109年8月15日下午3時7分許 匯款5萬元至華南銀行帳戶內。 1.被害人陳述 2.帳戶交易明細資料 3.LINE對話紀錄翻拍照片 4.各見善化警卷第55厔59、61至63、65至79頁 4 楊鎮維 109年8月16日前某時，在網路上設立『肯亞集團』(投資)博弈網站，嗣楊鎮維上網瀏覽後陷於錯誤，依指示匯款。 109年8月16日下午6時17分許 匯款1萬元至合作金庫銀行帳戶。 1.被害人陳述 2.行銀非約跨轉明細 3.LINE對話紀錄翻拍照片 4.各見善化警卷第89至93、95、99至117頁　 5 謝閔鈞 109年8月17日前某時，在網路上刊登投資的廣告，佯稱有專業老師可以教操作賺錢等語，嗣謝閔鈞上網瀏覽後陷於錯誤，依指示匯款。 109年8月17日下午1時12分許 匯款2萬元至合作金庫銀行帳戶。 1.被害人陳述 2.玉山銀行存摺內頁明細 3.桃園市政府警察局平鎮分局北勢派出所受理詐騙帳戶通報警示簡便格式表 4.LINE對話紀錄翻拍照片 5.各見善化警卷第129至133、137、141、153至159頁） 6 陳采瑜 109年8月5日，以暱稱「Kevin」在LINE提供投資網站資訊，致陳采瑜陷於錯誤，依指示匯款。 109年8月13日晚間8時45分許 匯款1萬元至合作金庫銀行帳戶。 1.被害人陳述 2.臺幣活存明細 3.中國信託銀行存摺影本及內頁明細 4.LINE對話紀錄翻拍照片 5.各見善化警卷第171至177、181、195至201、207至215頁 7 李韋璇 109年7月16日，以暱稱「呂聖益」在LINE提供投資網站資訊，致李韋璇陷於錯誤，依指示匯款。 109年8月13日下午5時28分許 匯款7600元至中國信託銀行帳戶。 1.被害人陳述 2.手機畫面翻拍照片 3.各見善化警卷第225至23   3、235至253頁    109年8月15日下午2時53分許 匯款3萬7000元至華南銀行帳戶。  8 趙如菁 109年7月底至同年8月初，以暱稱「超越數據」在LINE提供投資網站資訊，致趙如菁陷於錯誤，依指示匯款。 109年8月17日下午5時1分許 匯款1萬元至合作金庫銀行帳戶。 1.被害人陳述 2.合作金庫銀行帳戶個資檢視資料 3.LINE對話紀錄翻拍照片 4.匯款明細 5.高雄市政府警察局鳳山分局文山派出所受理各類案件紀錄表、受理刑事案件報案三聯單、受理詐騙帳戶通報警示簡便格式表、金融機構聯防機制通報單 6.各見110年度偵字第16665號卷第9至17、19、23至39、43、45、51、53頁 9 簡麗家 109年8月11日，以暱稱「文瑞」在OMI提供投資理財資訊，致簡麗家陷於錯誤，依指示匯款。 109年8月16日下午5時21分許 匯款3萬元至合作金庫銀行帳戶。 1.被害人陳述 2.内政部警政署反詐騙諮詢專線紀錄表、苗栗縣警察局頭份分局頭份派出所受理詐騙帳戶通報警示簡便格式表、金融機構聯防機制通報單 3.匯款明細翻拍照片 4.各見宜蘭警卷第1至4、12至14頁、40頁